ACORDAO-COMPLETO-2588496

ACÓRDÃO 4076/2023 ATA 16/2023 - PRIMEIRA CÂMARA

VISTOS, relatados e discutidos estes autos nos quais se analisam embargos de declaração opostos por Rovilson Sanches Portela e União Nacional dos Estudantes em face do Acórdão 9141/2022-TCU-Primeira Câmara, por meio do qual foi negado provimento ao recurso de reconsideração interposto pelos embargantes em face do Acórdão 9105/2021-TCU-Primeira Câmara;
ACORDAM os Ministros do Tribunal de Contas da União, reunidos em Sessão da 1ª Câmara, diante das razões expostas pelo Relator, em:
9.1. conhecer, dos presentes embargos de declaração, com fundamento nos arts. 32, inciso II, e 34 da Lei 8.443/1992, para, no mérito, rejeitá-los;
9.2. notificar os responsáveis acerca desta deliberação.

Embargos de declaração opostos em face de decisão que negou provimento ao recurso de reconsideração interposto pelos embargantes.

Primeira Câmara

Entidades e Órgãos do Governo do Estado de São Paulo.

3. Interessados/Responsáveis/Recorrentes:
3.1. Responsáveis: Rovilson Sanches Portela (XXX.002.831-XX); União Nacional dos Estudantes (29.258.597/0002-31).
3.2. Recorrentes: Rovilson Sanches Portela (XXX.002.831-XX); União Nacional dos Estudantes (29.258.597/0002-31).

13.1. Ministros presentes: Benjamin Zymler (na Presidência), Walton Alencar Rodrigues, Vital do Rêgo (Relator), Jorge Oliveira e Jhonatan de Jesus.
13.2. Ministro que não participou da votação: Jhonatan de Jesus
13.3. Ministros-Substitutos presentes: Augusto Sherman Cavalcanti e Weder de Oliveira.

VITAL DO RÊGO

Ministro Vital do Rêgo.

Trata-se de embargos de declaração opostos por Rovilson Sanches Portela e União Nacional dos Estudantes em face do Acórdão 9141/2022-TCU-Primeira Câmara, por meio do qual esta Corte de Contas negou provimento ao recurso de reconsideração interposto pelo órgão embargante em face do Acórdão 9105/2021-TCU-Primeira Câmara.
Em seu apelo recursal, juntado à peça 147, em 18/4/2023, os embargantes sustentam, no essencial, contradição na ausência de correta apreciação da prescrição no caso específico, além de omissão e/ou contradição em não analisar os elementos para concluir de forma diferente do acórdão recorrido, em relação à boa-fé dos recorrentes.
Afirmam que o TCU, após a necessidade de adotar o entendimento determinado pelo Supremo Tribunal Federal - STF, por Repercussão Geral, tem encontrado motivos para interrupções do prazo prescricional inexistentes, ao arrepio da lei e da jurisprudência sedimentada no STF. Assim, discordam dos marcos interruptivos indicados no julgamento do recurso de reconsideração apreciado pela deliberação embargada: 
	Existe um grande equívoco na utilização de qualquer andamento processual para interromper a prescrição. Pelo Voto, ofício tal, interrompe, ofício qual, interrompe, parecer tal, interrompe, parecer qual, interrompe, tornando "imprescritível" o processo administrativo. E não é isto que a legislação quer dizer, já que assim dispõe os arts. 1º e 2º da Lei 9.873/1999.
 (...) 
	É que as diversas interrupções da prescrição só devem ser utilizadas para a prescrição intercorrente. No caso da prescrição ordinária, deve ocorrer com a notificação do acusado (inciso I do art. 2º) , ou por qualquer ato inequívoco que importe apuração do fato (inciso II do art. 2º) , uma única vez, pelo que acontecer primeiro. Só voltando a interromper novamente pela decisão condenatória recorrível, ou por qualquer ato inequívoco que importe em manifestação expressa de tentativa de solução conciliatória no âmbito interno da administração pública federal (inciso III e IV do art. 2º) , o que ocorrer primeiro. Não sendo assim, ficará sempre "imprescritível" a ação punitiva da Administração Pública Federal. Tal hipótese de diversas interrupções, sequenciadas e ilimitadas, só possui lógica jurídica no caso da prescrição intercorrente e nunca na prescrição ordinária, pois assim era o mesmo que dizer que nunca iria acontecer. E essa não pode ter sido a intenção do legislador.
 (...) 
	Pois bem. Com base nessa interpretação defendida, é imperioso considerar que somente é apto para interromper o prazo prescricional o primeiro ato inequívoco de apuração, independentemente da existência de outros atos de apuração posteriores. Ou seja, realizado o primeiro ato (interruptivo) de apuração do fato supostamente irregular, abre-se novo prazo quinquenal, desta feita para que a autoridade administrativa promova a citação do administrado sob suspeita, que é o ato interruptivo cronologicamente posterior, não mais podendo ser levados em conta eventuais atos de apuração posteriores. 
	Esse entendimento busca preservar ainda um dos princípios norteadores da atuação administrativa, qual seja, o da eficiência, além de proporcionar maior segurança jurídica aos administrados sujeitos ao poder administrativo sancionador. Até porque, de forma similar ao que ocorre no direito penal, cometido o ilícito surge a pretensão punitiva e, por consequência, surge a possibilidade de sobre ela incidir a prescrição, principalmente para que o infrator não fique indefinidamente sob a ameaça da imposição de uma medida que irá em desfavor dos seus interesses. Um exemplo demonstrará que mesmo com a adoção dessa interpretação restritiva um processo administrativo punitivo poderá durar 20 anos ou mais.
	Como no próprio Voto consta que: "nos termos do art. 4º, inciso I, da novel Resolução 344/2022, in casu, observa-se que a contagem inicial deve ser considerada a partir do prazo para a prestação de contas, ou seja, a partir de 1/3/2007 - sessenta dias após o encerramento do ajuste". 
	Já no anterior Voto, de Peça 74 dos autos, consta que: "a prescrição também é interrompida 'pela notificação ou citação do indiciado ou acusado, inclusive por meio de edita'", nos termos do art. 2º, inciso I, da Lei 9.873/1999. E, no regime dessa lei, a interrupção se dá pela citação propriamente dita, e não pelo despacho que a ordena. Com esse fundamento, houve a interrupção em 17/6/2015 (AR de peças 10 e 16) ." 
	Assim, a contagem inicial para a prescrição se deu a partir de 01/3/2007, com interrupção em 17/6/2015, prescrito está o presente caso. 
	Em outra análise, cumpre observar que o Convênio objeto da Tomada de Contas em análise foi firmado em 31/12/2005, Convênio 879/2005 - MINC/SE/ADM DIRETA - FNC, Processo 01400.014794/2005-61 (Peça 1 - fls. 56-70) , com período de vigência de 365 (trezentos e sessenta e cinco) dias, contados da data da assinatura do instrumento, conforme Cláusula Décima-Primeira, ou seja, de 31/12/2005 a 30/12/2006. 
	Contudo, esse procedimento perante o TCU só foi aberto em 29/10/2014. Do mesmo modo, a posição da Unidade Técnica pela citação das partes se deu na Instrução de Peça 2, em 20/5/2015, que só veio aos autos em 25/5/2015, que foi acolhido pelo Ilmo. Relator, o Exmo. Min. Benjamin Zymler, em Despacho do dia 05/6/2015 (Peça 5) . 
	Como dito, conforme Voto do anterior Relator, "a prescrição também é interrompida 'pela notificação ou citação do indiciado ou acusado, inclusive por meio de edital', nos termos do art. 2º, inciso I, da Lei 9.873/1999. E, no regime dessa lei, a interrupção se dá pela citação propriamente dita, e não pelo despacho que a ordena. Com esse fundamento, houve a interrupção em 17/6/2015 (AR de peças 10 e 16) ." 
	Ocorre que o julgamento da presente TCE só veio a ocorrer em 6/7/2021 (Peças 73, 74 e 75) , ou seja, passados mais de 05 (cinco) anos da citação válida dos interessados (Peças 10 e 16) . 
	Ainda, em relação ao Recorrente ROVILSON SANCHES PORTELA, que ocupou a tesouraria da entidade estudantil sem fins lucrativos (UNE) até a data de 10/8/2007, na gestão do biênio 2005-2007, conforme Ata de Posse da Diretoria no 49º Congresso da UNE, Peça 1, fls. 22-38, momento em que assumiu a nova Diretoria da UNE, eleita no 50º Congresso da Entidade Estudantil, resta também caracterizada a prescrição, requerendo, uma vez mais, que este TCU aprecie o caso conforme tese do MS 35.512/DF do STF, sanando a omissão existente. 
	Desta forma, conforme demonstrado acima, no presente caso ocorreu a PRESCRIÇÃO da pretensão punitiva deste Tribunal, requerendo os Recorrentes sua expressa e direta apreciação, para reformar o Acórdão combatido, harmonizando o mesmo ao entendimento já sedimentado no Supremo Tribunal Federal - STF, repondo vigência e aplicabilidade à legislação federal, interpretada conforme à Constituição Federal de 1988 e sanando as omissões e contradições nele existentes. 
	Por outro lado, sem pretender transcrever novamente toda a matéria nestes Embargos de Declaração, existe omissão, contradição e/ou obscuridade no julgamento dos seguintes pontos, que V. Exas. devem considerar aqui transcritos, como no Recurso de Reconsideração. Vejamos quais os pontos: 
a) da necessidade de uma correta interpretação em relação aos principais tópicos da defesa constantes nos autos, concretizados nas peças 33, 34, 35, 38, 56, para uma correta análise da boa-fé dos recorrentes; 
b) do dever do julgador em aplicar os princípios da proporcionalidade, razoabilidade e dignidade da pessoa humana nos julgamentos deste TCU; 
c) da necessidade de se aplicar o princípio da vedação ao enriquecimento sem causa da união; 
d) da necessidade de uma melhor análise da jurisprudência deste TCU - aplicação dos acórdãos paradigmas;
 (...) 
3. Da omissão, obscuridade e/ou contradição em não analisar os elementos suficientes para concluir de forma diferente do acórdão recorrido - da necessidade de uma correta interpretação em relação aos principais tópicos da defesa constantes nos autos, concretizados nas peças 33, 34, 35, 38, 56, para uma correta análise da boa-fé dos recorrentes. 
	Caso sejam mais bem analisados os argumentos de defesa constantes na Peças acima relacionadas se verificará que tratam-se de irregularidades meramente formais que resultaram de interpretação, data venia, equivocada acerca dos respectivos documentos constantes dos autos. 
	Estamos certos de que Vs. Exas. terão em conta todos esses fatos e documentos para firmar vossa convicção e, espera-se, reconhecer a boa-fé da UNE e de seu ex-dirigente. Vale ressaltar, que, cabalmente demonstrada a boa-fé do gestor, para alinhar-se a dois importantes precedentes dessa egrégia Corte de Contas: (i) Acórdão 2150/2016-TCU-Plenário, cujo voto vencedor foi redigido pelo Min. Bruno Dantas (caso da Força Sindical) , e (ii) Acórdão 1186/2009-TCU-Plenário, de relatoria do Min. André Luís de Carvalho (caso da Cooperativa Cresol Baser) . 
Não obstante, há um terceiro precedente ainda mais semelhante ao caso em tela, que a UNE requer similitude de julgamento no presente caso, e cuja decisão unânime da Primeira Câmara julgou as contas regulares com ressalva: o Acórdão 3624/2013, que examinou prestação de contas da UBES, entidade análoga à UNE. 
	O acórdão reconheceu "falhas na apresentação da prestação de contas", porém, "com a demonstração da realização do evento, pondero[u] de extremo rigor exigir a devolução dos recursos" visto que "a UBES é, em geral, representada por jovens e inexperientes estudantes". À época, integravam a Primeira Câmara (que, repita-se, assim decidiu por unanimidade) os Mins. Walton Alencar Rodrigues, Valmir Campelo (Relator daquele processo) , Benjamin Zymler, Augusto Sherman e Weder de Oliveira.
	Cuida-se, pois, de caso concreto extremamente semelhante ao presente, pelo que se impõe a aplicação do mesmo entendimento por essa Egrégia Corte, em homenagem ao princípio da isonomia e da simetria. Por outro lado, é possível identificar a boa-fé da convenente pela: (i) execução do Convênio MinC/FNC 879/2005, através da execução física do objeto, fato comprovado nos autos; (ii) apresentação da prestação de contas também perante este TCU e (iii) entrega dos comprovantes de despesas realizados na execução da avença, complementados perante este TCU. 
	Assim, foram cumpridos todos os objetivos e resultados propostos, tanto do ponto de vista da execução física do objeto, tendo alcançado o público-alvo e fomentado a produção artística e cultural no ambiente universitário, como também do ponto de vista da execução financeira, uma vez que todos os recursos aportados foram aplicados estrita e exclusivamente no alcance das metas pactuadas. 
	Além disso, o projeto abarcou a realização das ações de manutenção e divulgação do Circuito Universitário de Cultura e Arte nos Estados do Mato Grosso (Pontal do Araguaia, Barra do Garças e Aragarças) e de São Paulo (São Paulo) e no Distrito Federal (Brasília) , bem como a participação na Mostra de Cultura e Economia Solidária - Teia, promovida pelo MinC, a execução de atividades culturais e artísticas durante o 11º Conselho Nacional de Entidades de Base, em Campinas/SP, a realização do 6º Seminário Nacional do Circuito Universitário de Cultura e Arte da UNE, no Rio de Janeiro/RJ, e também as ações preparatórias da 5ª Bienal da UNE. 
	Quanto à execução financeira, foram custeados os itens previstos no plano de trabalho aprovado, tendo havido "pequenas alterações em relação aos locais propostos para a realização das atividades que justificam as pequenas alterações na execução financeira do convênio". 
	Foram encaminhados os seguintes documentos: 1) Relatórios da Execução Físico-Financeira (peça 33, p. 3-6) ; 2) Relatório da Execução da Receita e Despesa (peça 33, p. 7) ; 3) Relação de Pagamentos (peça 33, p. 8-17) ; 4) Relação de Bens (peça 33, p. 18) ; 5) conciliação bancária (peça 33, p. 19) ; 6) Relatório de Cumprimento de Objeto (peça 33, p. 20-37) ; 7) extrato bancário (peça 33, p. 38-51) ; 8) comprovantes fiscais da execução financeira (peça 33, p. 52-195) ; 9) materiais gráficos (peça 33, p. 196-198) ; 10) clipping de notícias (peça 33, p. 199-282) ; 11) relatórios fotográficos (peça 38) ; e 12) vídeos. 
	Sabe-se que no processo administrativo o princípio da boa-fé objetiva é imperativo a ser observado. Em outras palavras, a boa-fé se presume e a má-fé deve ser comprovada por quem a alega. Justamente sobre este assunto, o Superior Tribunal de Justiça - STJ decidiu de forma basilar no aresto que segue:
	(...) 
	Soma-se a isto o fato de que resta evidente a inexistência de acompanhamento in loco, pelo órgão concedente, da execução da parceria, visto que não houve solicitação de relatórios e programações, tampouco realizado vistoria e capacitação, o que configura o descumprimento dos seus deveres de Concedente. 
	De pronto, vislumbra-se que, caso o Ministério da Cultura tivesse acompanhado a realização dos eventos ou mesmo prestado orientações tempestivas, teria permitido à UNE, durante o curso da execução, reorientar seus procedimentos com base nas recomendações do Concedente. 
	Conforme Cláusula Terceira do Convênio era obrigação do Concedente (fls. 56-70 da Peça 1) : (...) 
	Ainda, a Cláusula Sétima do Convênio em questão especifica as obrigações de acompanhamento da execução pelo Concedente, nestes termos: (...) 
	No caso concreto, entende-se que o órgão concedente não cumpriu a obrigação disposta na Cláusula Terceira, inciso 1, alínea "a" do Termo de Convênio (Peça 1, p. 56-70) , presente também no artigo 52, da Portaria Interministerial 127/2008, como obrigação do Concedente. 
	Ademais, em face da ausência de acompanhamento da execução por parte de MinC, tornou-se possível realizar a avaliação da execução física financeira somente frente aos elementos apresentados na Prestação de Contas Final.
	Em que pese haja evidências da ausência de acompanhamento da fase de execução da avença, o objeto foi cumprido, consoante documentação comprobatória do evento. 
	É possível, portanto, comprovar a boa-fé da entidade e de seu gestor, tanto pela entrega do objeto do Convênio, quanto pela apresentação das informações e, adiciona-se a este fato, a juntada de documentação complementar nos autos deste processo administrativo perante o TCU. 
	Por último, recorremos uma vez mais à jurisprudência dessa Corte de contas, nos termos do Voto de Desempate e da Declaração de Voto proferidos, respectivamente, pelos Ministros André Luís de Carvalho e Bruno Dantas na oportunidade em que o TCU prolatou o Acórdão 2150/2016-TCU-Plenário.
Ao final, os embargantes requerem que sejam sanadas as omissões, obscuridades e/ou contradições no Acórdão, que sejam conhecidos e providos os presentes embargos de declaração para que, com efeitos infringentes, seja reconhecida a prescrição nestes autos, ou que o julgado seja reformado para considerar aprovadas com ressalvas as contas dos recorrentes, com reconhecimento da boa-fé na conduta da entidade e do seu ex-dirigente, de forma a ensejar a concessão de novo e improrrogável prazo para o recolhimento do débito, excluindo, por consequência, a multa aplicada e todos os maléficos efeitos da irregularidade das contas.
	É o relatório.

José Nelson Vilela Barbosa Filho (OAB/PE 16.302) e outros.

Procurador Júlio Marcelo de Oliveira.

EMBARGOS DE DECLARAÇÃO OPOSTOS EM FACE DO ACÓRDÃO 9.141/2022-TCU-1ª CÂMARA, POR MEIO DO QUAL FOI NEGADO PROVIMENTO AO RECURSO DE RECONSIDERAÇÃO INTERPOSTO EM FACE DO ACÓRDÃO 9.105/2021-TCU-1ª CÂMARA. OMISSÕES, OBSCURIDADES E CONTRADIÇÕES ALEGADAS NÃO CARACTERIZADAS. CONHECIMENTO. REJEIÇÃO.

TOMADA DE CONTAS ESPECIAL (TCE)

Unidade de Auditoria Especializada em Tomada de Contas Especial (AudTCE).

Em exame, embargos de declaração opostos por Rovilson Sanches Portela e União Nacional dos Estudantes em face do Acórdão 9141/2022-TCU-Primeira Câmara, por meio do qual esta Corte de Contas negou provimento ao recurso de reconsideração interposto pelos embargantes em face do Acórdão 9105/2021-TCU-Primeira Câmara.
Convém novamente destacar que o juízo pela ilegalidade das contas se deu em razão da ausência de nexo causal de parte dos recursos aplicados: a realização de "pagamentos diversos autorizados", sem identificação dos beneficiários, ao lado de recibos relativos a pagamentos a pessoas físicas que não encontram correspondência com a movimentação bancária no mesmo período.
Quando da apreciação do recurso de reconsideração, por meio do Acórdão 9141/2022-TCU-Primeira Câmara, foi esclarecido que a ausência do imprescindível nexo causal entre os recursos repassados e o objeto avençado não configura mera falha formal. Na apreciação originária desta Tomada de Contas Especial - Acórdão 9105/2021-TCU-Primeira Câmara -, de modo favorável aos responsáveis, foram consideradas não apenas as despesas com nexo causal inequivocamente comprovado, mas também aquelas em relação as quais foi possível deduzir possível relação com o objeto do convênio, valendo-se de comprovação documental e conciliação bancária mínimas.
No tocante à prescrição, sua inocorrência foi decidida com fundamento na Resolução-TCU 344/2022, com explícita indicação dos atos considerados inequívocos de apuração, nos termos do art. 5º, inciso II, da referida norma.
Ainda foi explicado que, apesar de o trâmite processual ter sido delongado, a análise dos eventos processuais demonstra a ciência e a participação dos responsáveis, com a apresentação de pedidos de prorrogação de prazo, de sustentação oral e de novas informações.
Neste momento, em sede de embargos declaratórios, os responsáveis sustentam, em apertada síntese, que a decisão embargada incorreu em contradição na apreciação da prescrição no caso específico, além de omissão e/ou contradição em não analisar os elementos para concluir de forma diferente do acórdão recorrido, em relação à boa-fé dos recorrentes.
Apontaram que o TCU tem encontrado motivos inexistentes para demarcar interrupções do prazo prescricional, tornando, na prática, imprescritível o processo administrativo, ao contrário do disposto nos arts. 1º e 20 da Lei 9.873/1999. 
Ao final, os embargantes requerem que sejam conhecidos e providos os presentes embargos para, com efeitos infringentes, que seja reconhecida a prescrição, ou ainda a reforma do julgado para considerar regulares com ressalvas as contas dos responsáveis, e para que seja reconhecida a boa-fé na conduta da entidade e do seu ex-dirigente, a ensejar a concessão de novo e improrrogável prazo para o recolhimento do débito, excluindo, por consequência, a multa aplicada.
II
Feito esse breve histórico, passo ao exame dos presentes embargos.
Preliminarmente, destaco que os embargantes tomaram ciência da decisão embargada em 14/4/2023, consoante os termos de ciência de comunicação acostados às peças 145 e 146. Com isso, o embargo juntado à peça 147 em 18/4/2023 e protocolizado neste Tribunal na mesma data encontra-se tempestivo, nos termos do art. 287, § 1º, do Regimento Interno do TCU.
A despeito dos argumentos apresentados, o apelo manejado pelos responsáveis não tem o condão de promover alteração na parte dispositiva do acórdão embargado.
Vale dizer que a via dos embargos de declaração é estreita e se presta, nos termos do Código de Processo Civil, precipuamente, a desfazer obscuridades, a afastar contradições, a suprir omissões e/ou a corrigir erros materiais que eventualmente se encontrem no acórdão proferido pelo Tribunal. Assim, essa modalidade recursal só permite o reexame do acórdão embargado quando utilizada com o específico objetivo de viabilizar um pronunciamento jurisdicional de caráter integrativo-retificador, vocacionado a afastar as situações de obscuridade, omissão ou contradição, a complementar e a esclarecer o conteúdo da decisão proferida ou, ainda, a retificar erro material. Nesse sentido é a jurisprudência do Supremo Tribunal Federal, consoante se observa a seguir:
EMBARGOS DE DECLARAÇÃO - INOCORRÊNCIA DE CONTRADIÇÃO, OBSCURIDADE, OMISSÃO OU ERRO MATERIAL (CPC, ART. 1.022) - PRETENDIDO REEXAME DA CAUSA - CARÁTER INFRINGENTE - INADMISSIBILIDADE NO CASO - EMBARGOS DE DECLARAÇÃO REJEITADOS. OS EMBARGOS DE DECLARAÇÃO NÃO SE REVESTEM, ORDINARIAMENTE, DE CARÁTER INFRINGENTE - Não se revelam cabíveis os embargos de declaração quando a parte recorrente - a pretexto de esclarecer uma inexistente situação de obscuridade, omissão, contradição ou erro material (CPC, art. 1.022) - vem a utilizá-los com o objetivo de infringir o julgado e de, assim, viabilizar um indevido reexame da causa. Precedentes (Emb. Decl. no A.G.REG. na Reclamação 31.563 Minas Gerais. Relator: Min. Celso de Melo. Julgado em 4/5/2020) .
Nessa senda, rememoro que, para fins de embargos de declaração, a omissão deve consistir na falta de pronunciamento acerca de algum ponto ou questão suscitado pelas partes, ou sobre o qual o julgador deveria se pronunciar de ofício. A contradição, para servir de fundamento para a oposição de embargo de declaração, deve apontar a dúvida em relação à fundamentação utilizada na decisão, demonstrando eventuais incongruências lógicas entre os distintos elementos do julgado. Portanto, ocorre contradição, dentro de uma decisão, quando há emprego de fundamentos antagônicos em relação a outros fundamentos, ou ao relatório ou à conclusão.
In casu, a contradição apontada pelo embargante não procede. 
Ao contrário do afirmado pelos embargantes, esta Corte vem reconhecendo inúmeros casos em que ocorreu a prescrição, nos termos do Resolução-TCU 344/2022, a exemplo das seguintes deliberações de minha relatoria: Acórdão 9191/2022-TCU-Primeira Câmara; 2.412, 2.415, 2.650, 2.651, 2.652, 2.654, 2.655, 2.656, 3.056/2023-TCU-2ª Câmara, 579/2023-TCU-Plenário, entre tantas outras.
Portanto, está muito distante da realidade afirmar que esta Corte vem utilizando de subterfúgios ilegais para tornar impossível a verificação da prescrição nos processos de sua competência.
O detalhado exame dos eventos processuais constantes destes autos demonstra que não se operou a prescrição das pretensões punitiva nem ressarcitória.
Também ressalto que já foi aclarada no voto que acompanha a decisão embargada a não aplicabilidade das novamente apontadas decisões desta Corte neste caso concreto - Acórdãos 2.150/2016 e 1.186/2009 do Plenário e Acórdão 3624/2013-TCU-Primeira Câmara.
Ainda, repito que a boa-fé, no âmbito dos processos do TCU, não decorre de presunção legal geral. Consoante jurisprudência deste Tribunal de Contas, deve estar corroborada em contexto fático e de condutas a poderem propiciar o reconhecimento dessa condição em favor dos responsáveis.
Dessa forma, os argumentos apresentados pelos embargantes demonstram mero inconformismo em relação à decisão prolatada no recurso de reconsideração. Assim, inexistindo as alegadas contradições, obscuridade e omissões, e não tendo sido identificados outros vícios a serem sanados na deliberação atacada, devem ser rejeitados os presentes embargos.
Por fim, alerto aos embargantes que a oposição de novos embargos com igual finalidade, tratando de matéria já analisada e rejeitada pelo Tribunal, pode ensejar aplicação de multa caso reconhecido o intuito manifestamente protelatório, com fundamento no art. 58, caput, da Lei 8.443/1992 c/c art. 1.026, § 2º, da Lei 13.105/2015 (CPC) . Nessa situação, os embargos são recepcionados como mera petição, sem efeito suspensivo.
	Ante o exposto, voto para que seja adotada a minuta de acórdão que ora trago ao exame deste Colegiado.
TCU, Sala das Sessões, em 30 de maio de 2023.
Ministro VITAL DO RÊGO 
Relator